【裁判字號】    89,訴,1308
【裁判日期】    900522
【裁判案由】    違反槍砲彈藥刀械管制條例等
【裁判全文】
臺灣桃園地方法院事判決                          八十九年度訴字第一三八號
    公  訴  人  臺灣桃園地方法院檢察署檢察官
    被      告  丁○○
    選任辯護人  簡長順律師
    被      告  甲○○
    選任辯護人  羅美鈴律師
右列被告因違反槍砲彈藥刀械管制條例等案件，經檢察官提起公訴（八十九年度偵字
第一○六九一號），本院判決如左：
        主  文
丁○○共同未經許可持有手槍，處有期徒刑捌年，併科罰金新臺幣參佰萬元，罰金如
易服勞役，以罰金總額與陸個月之日數比例折算，並應於刑之執行完畢或赦免後，令
入勞動場所強制工作年，扣案ＷＳ９９制式手槍壹枝（槍枝管制編號：00000
00000號）、９０制式手槍壹枝（槍枝管制編號：0000000000號）、
彈匣參個、口徑９ＭＭ制式半自動手槍彈捌顆，均沒收。
甲○○共同未經許可持有手槍，處有期徒刑陸年，併科罰金新臺幣貳佰伍拾萬元，罰
金如易服勞役，以罰金總額與陸個月之日數比例折算，並應於刑之執行完畢或赦免後
，令入勞動場所強制工作年，扣案ＷＳ９９制式手槍壹枝（槍枝管制編號：000
0000000號）、９０制式手槍壹枝（槍枝管制編號：0000000000號
）、彈匣參個、口徑９ＭＭ制式半自動手槍彈捌顆（業經試射拾貳顆）均沒收。
         事  實
一、丁○○為楊世剛（另案審理）之朋友，甲○○則為楊世剛之父楊嘉炎之司機，緣
    楊嘉炎曾因選舉恩怨與桃園縣議員丙○○及鎮民代表乙○○產生齟齬，楊世剛亦
    曾因向丙○○借錢未果而對丙○○心生怨懟，復因地方派系利益糾葛，使楊世剛
    對丙○○、乙○○心存不滿，竟基於恐嚇危害安全之概括犯意，於民國八十九年
    五月十六日至同年七月二十一日間，連續以電話向丙○○、乙○○各接續多次恐
    嚇：「不要太臭屁，否則準備吃子彈」、「三天內要到乙○○家開槍，五天內再
    到丙○○家開槍」等語，致丙○○、乙○○心生恐懼報警備案，嗣楊世剛接續先
    前之恐嚇行為而付諸行動，先於八十九年七月十九日，命丁○○自大陸地區返台
    前往丙○○、乙○○出入處勘查地形，嗣同年月二十一日二十二時許，見時機成
    熟，即自大陸地區打丁○○行動電話（號碼詳卷）命其去找甲○○，丁○○聽從
    指示打甲○○之行動電話（號碼詳卷）相約於桃園縣楊梅鎮埔心中油加油站碰面
    後，二人再以行動電話與楊世剛聯絡接受其進一步指示，楊世剛遂一面命甲○○
    準備交通工具，一面告知丁○○將派姓名年籍不詳綽號「林哥」之成年男子將九
    ０手槍一把、數目不詳之子彈放置於丁○○駕駛來之ＬＯ—四一八一號吉普車上
    ，要渠等二人至丙○○、乙○○出入處開槍恐嚇，二人旋生與楊世剛共同恐嚇危
    害安全與共同持有槍彈之概括犯意聯絡，嗣「林哥」將槍枝放妥、楊世剛以電話
    聯絡丁○○取槍後，即由丁○○持上開槍彈，甲○○駕駛向不知情之章文中借得
    之車牌Ｑ七—九五八０號自小客車搭載丁○○，於八十九年七月二十二日凌晨三
    時三十分許，二人到達乙○○位於桃園縣楊梅鎮○○路一○三號住處前，經丁○○電話請示楊世剛後，即持手槍朝鐵捲門射擊一發，藉該鐵捲門遭槍擊（毀損部
    分未據告訴）之恐嚇舉動，使乙○○心生恐懼，致生危害於安全，而依指示丁○○原應將彈匣內子彈全部射擊完，惟因彈匣卡彈無法排除，二人隨即逃逸並於桃
    園縣楊梅鎮埔心中油加油站前分手。經丁○○與楊世剛電話聯絡告知卡彈之事後
    ，楊世剛告知其吉普車後車廂手提袋內另有一把手槍，丁○○即再與甲○○電話
    聯絡於相同地點見面，甲○○復騎乘向不知情之章文中借得之ＨＲＧ—八一五號
    重型機車前往約定地點，於同日凌晨五時四十分許，二人基於同前之恐嚇犯意聯
    絡，在丙○○所經營位於桃園縣楊梅鎮○○路九十二號之紅花坊花店前，以朝該
    店鐵捲門射擊九槍（毀損部分未據告訴）之方式恐嚇丙○○，致丙○○心生恐懼
    ，而報警處理。嗣於同年月二十五日上午九時五十分許，甲○○自行到案說明，
    而丁○○則於同日上午十時許，在臺北市松山機場出境大廳登機門前正欲搭機前
    往金門偷渡至大陸時，為警循線查獲，經丁○○自白並供述槍彈之來源後，並分
    別於同年月二十九日，在桃園縣平鎮市○○路東西向快速道路橋下往觀音方向第
    七根橋墩下扣得作案之美製制式九０手槍（含彈匣一個）一把（槍枝管制編號：
    0000000000號；槍號已磨損）、制式半自動手槍彈一顆；及在臺北市
    ○○○路交流道下南下匝道旁草地上排水溝鐵蓋邊，扣得制式手槍（含彈匣二個
    ）一把（槍枝管制編號：0000000000號；槍號：ＶＣＡ二二一０號）
    、制式半自動手槍彈十九顆。
二、案經桃園縣警察局報告臺灣桃園地方法院檢察署檢察官偵查起訴。
        證  據  並  所  犯  法  條
一、右開犯罪事實，固據被告丁○○於警、偵訊及本院審理時坦承不諱，惟其於本院
    審理中辯稱：於八十三年三月入伍服役至八十六年三月退伍期間，曾長期看精神
    科，犯案時之精神狀態恐非正常云云；而被告甲○○固承認有於前開時、地駕車
    搭載丁○○向乙○○住處、丙○○經營之花店開槍示威等情，惟辯稱：第一次要
    去開槍時，事先並不知情，直到丁○○開槍後才知道，之前丁○○把槍放在書包
    裡，根本不知丁○○有持槍，第二次係怕楊世剛、丁○○會對其不利，才又載丁○○去開槍云云。經查：
（一）、右開犯罪事實，迭據被告丁○○於警、偵訊及本院審理時供承明確（見八十
        九年度偵字第一二一二五號卷第四至第八頁、第十至第十四頁，八十九年度
        偵字第一○六九一號卷第二十五至第二十六頁、第六十二至第六十四頁、本
        院八十九年九月二十一日、十一月十四日、九十年二月七日、二月十六日訊
        問筆錄）。
（二）、槍擊案發前，丙○○、乙○○曾接獲恐嚇電話等情，業據被害人丙○○、乙○○、證人即乙○○之妻戊○○於警訊及本院審理時指述甚詳；槍擊案發當
        日，被告甲○○搭載被告丁○○朝乙○○住處及丙○○經營之紅花坊花店鐵
        捲門開槍等情，亦有現場照片二十三幀、作案用機車、汽車、吉普車照片六
        張附卷足憑，且在現場拾得之彈殼經送內政部警政署刑事警察局鑑驗，與事
        後扣得之槍枝（槍枝管制編號：0000000000號）試射之彈頭、殼
        比對結果，認上開槍枝試射之彈殼，與桃園縣警察局楊梅分局於八十九年七
        月二十二日送鑑「楊梅鎮○○路九二號住宅槍擊案」之九顆彈殼之彈底紋痕
        特徵均相吻合，顯係由上開槍枝所擊發，有該局八十九年八月二日刑鑑字第
        一０五八四二號鑑驗通知書一紙在卷可考。
（三）、被告丁○○帶同警方至上述地點查獲扣案槍彈乙節，有照片十二張在卷可查
        ，復有扣案之美國製制式九０手槍二枝（含彈匣三個）、口徑９ＭＭ制式半
        自動手槍彈二十顆（經試射十二顆，尚餘八顆）附卷可資佐證。
（四）、再扣案之槍、彈經送鑑定結果：手槍（含彈匣三個）二支（槍枝管制編號
        ：0000000000號、0000000000號），係美製ＳＭＩＴ
        Ｈ＆ＷＥＳＳＯＮ廠ＳＷ九九型、六九０四型口徑九ＭＭ制式半自動手槍，
        均具殺傷力；子彈二十顆（經試射十二顆），均係口徑九ＭＭ制式半自動
        手槍子彈，均具殺傷力，有內政部警政署刑事警察局前述鑑驗通知書一紙在
        卷可證。足見被告二人確持扣案手槍至上開二地點共射擊十槍。
（五）、被告丁○○於本院審理時自承：「（你有無精神方面疾病？）、、、這一、
        二年都沒吃藥，也沒看醫生。」、「八十六年三月二十日退伍，有服完兵役
        ，退伍後大概還吃了半年藥，之後只有吃安眠藥，安眠藥是有幻聽受不了時
        就吃，有時很久沒吃。」、「（本案開槍此事確是楊叫你做？）是，不是幻
        聽，我還打電話給楊。」、「（本案你有幻聽嗎？）本案與幻聽無關。」（
        見本院九十年五月八日審理筆錄）等語，是被告丁○○既能服完兵役，且自
        服役完半年即八十六年九月底之後，即不需定期看醫生及吃藥控制，僅於幻
        聽嚴重時自行吃安眠藥幫助入睡，足見其精神方面之疾病並不嚴重。況被告
        丁○○自承本案與其幻聽之精神疾病無關，再徵諸本件案發經過被告丁○○
        係自大陸返台，先至案發地點勘查地形，並聯絡被告甲○○準備交通工具，
        拿到槍枝後等候楊世剛之指示連續至二地點開槍等情以觀，被告丁○○於案
        發當時能執行此等周詳縝密之犯罪行為，且能正確操作制式手槍此等精密之
        機械，並精準的朝正確目標射擊，顯見其於案發時並無精神喪失或精神耗弱
        ，或有幻聽等精神疾病之狀況，被告上開辯解，自不可採。應認被告丁○○
        於警、偵訊及本院審理時自白之犯罪行為為可信。
（六）、被告甲○○於警訊中自承：「（為何丁○○叫你出門碰面，你即外出，你是
        否知道丁○○本來就是要到這兩位民意代表住處（店）開槍示威？）其實我
        很久前就知道楊世剛父親楊嘉炎因選舉鎮民代表副主席時與縣議員丙○○，
        因競選恩怨，楊世剛就多次言明表示要向丙○○開槍警告，另乙○○是丙○○之學生，二人是同派系的，所以我曾聽楊世剛提過要警告二人；丁○○叫
        我在八十九年七月二十一日二十四時碰面載他閒逛時，其實他就一直在等楊
        世剛的電話，期間楊世剛也有打電話給丁○○，我旁聽到丁○○的談話，及
        臉色態度，就已知道可能是要去警告該二人，尤其閒逛時丁○○命令我行走
        的路線都有經過楊梅鎮○○街一○三號及中山路九二號前，丁○○行經該二
        址又都有特別注意觀察，故我心裡就更能肯定應該是要開槍了。」（見八十
        九年度偵字第一二一二五號卷第十八頁）等語，並於本院八十九年十一月十
        四日審理中陳稱：「（你在警、偵訊及你的自白書所言都實在嗎？【提示並
        告以要旨】都實在。」等語，足見被告甲○○於丁○○第一次開槍枝前，已
        知丁○○係受楊世剛指示要至前述二地點開槍。被告甲○○雖於事後翻異前
        詞，辯稱於第一次開槍前並不知情，警訊筆錄是警察自己寫的云云，惟被告
        於警訊中之供述均經錄音，有警訊錄音帶在卷可憑，且被告上開筆錄係於八
        十九年七月二十五日上五十一時二十五分制作完成，而被告丁○○係於同日
        上午十時在松山機場為警查獲，並於同日下午三時三十五分才開始制作第一
        次警訊筆錄，是被告甲○○上開供述既在被告丁○○制作筆錄前四小時即已
        完成，上開筆錄內容就本案發生之前因後果、當事人間之利益衝突及作案方
        式、經過情形均有詳盡描述，且與被告丁○○嗣後之供述相符，益見上開筆
        錄內容確係被告甲○○自行供出，不可能由警方杜撰而成。且依經驗法則，
        一般人於為警查獲之初，離案發時間較近，不僅記憶深刻明晰，亦較少權衡
        利害得失或受他人干預，比之事後翻異之詞，自應較為可採。且被告甲○○
        既為楊嘉炎之司機，日常生活上與楊嘉炎多有接觸之機會，而楊嘉炎及其子
        楊世剛、被害人丙○○、乙○○又均為地方上相關之政治人物，被告甲○○
        知悉楊嘉炎、楊世剛與被害人二人間之利害衝突、恩怨情節，以及被害人二
        人之住所、營業所等情，亦與常情相符。
（七）、被告丁○○於警訊中供稱：「於八十九年七月二十一日晚間二十二時許就接
        到楊世剛打行動電話給我，叫我與【小毛】（即甲○○）聯絡，、、、楊世
        剛在電話中告知我，叫【小毛】去準備交通工具，有事情要處理，【小毛】
        隨即去準備交通工具、、、」（見八十九年度偵字第一二一二五號卷第六頁
        ），於偵查中供述：「楊世剛叫我打電話約毛晚上十一點半在埔心中油見面
        ，事前【楊】（即楊世剛）已向【毛】約好，說晚上有事要辦。」、「我當
  【毛】之面打電話給【楊】，【楊】叫【毛】準備機車等交通工具後再聯絡
        、、、」（見同上卷第二十六頁）等語，復於本院審理時陳稱：「楊世剛打
        電話給我，跟我說，他已約了甲○○叫我埔心加油站與其碰面。我到加油站
        再打電話給楊世剛，楊就叫甲○○聽電話，說什麼我不清楚。楊告訴我晚上
        有事情要辦，叫我與毛在一起，、、、毛準備了Ｑ七九五八○號車，我們再
        到乙○○住處繞兩圈、、、」、「楊世剛打電話給我表示他已經與毛聯絡過
        了，說我已從大陸回來。」、「、、、到加油站時我有打電話給楊世剛毛就
        在我旁邊，楊叫毛聽電話，甲○○聽電話時，回答說好好。」（見本院九十
        年二月七日、二月十六日調查筆錄）等語。而被告丁○○既自始坦承犯行，
        與被告甲○○又無嫌隙，自無誣陷他人之動機及理由，且其所述與被告甲○○前開供稱之作案情節相符，應認其上開陳述為真實。是被告甲○○既知楊
        世剛曾言明要開槍警告被害人，而被告二人在埔心加油站碰面之時，楊世剛
        早已告知，丁○○已自大陸返台，晚上有事要辦，且被告甲○○在被告丁○○與之聯絡後，在深夜之時隨即準備好交通工具，之後並在電話中直接與楊
        世剛談話，談話完並與丁○○在凌晨十二時後之深夜至被害二人之住所、營
        業所附近兜圈，顯見被告甲○○就楊世剛指示被告丁○○開槍之事，自有所
        知悉，其上開「從丁○○命令我行走之路線，及丁○○之談話、行動，我心
        裡能肯定是要開槍」之自白，應屬真實。
（八）、再被告丁○○於警訊中供稱：「（楊世剛唆使你去開槍有無給你佣金？）當
        初有談到要給我錢，但是價碼未定，但楊世剛有跟【小毛】說事情辦完，去
        大陸找他拿錢。」（見同上偵查卷第七頁背面）等語。雖被告丁○○於本院
        審理時翻異前詞，辯稱當時是在跟警察開玩笑才如此說云云。惟被告丁○○
        並無誣陷被告甲○○之動機與理由，且當事人於離案發時間較近之供述，較
        少權衡利害關係及受他人之影響，已如前述；而被告丁○○係觸犯槍砲彈藥
        刀械管制條例第七條第四項持有手槍等罪，最輕本刑為五年以上有期徒刑，
        係屬重罪，其供述之內容字字關係其犯罪行為之有無及犯行之輕重，況警察
        機關在訊問時，亦有錄音，被告焉有可能以輕忽之態度與警察開玩笑而隨意
        陳述？被告丁○○事後翻異之詞，不足採信。是楊世剛既與被告甲○○約定
        ，事情辦完後到大陸找他拿錢，益見被告甲○○與被告丁○○及楊世剛間，
        就本案犯行確有犯意聯絡及行為之分擔。
（九）、被告甲○○於本院審理時辯稱：第一趟是丁○○要其開車載他去兜風，沿途
        車速約三、四十公里，因那是眷村不能開快，行進間，丁○○突然開槍，其
        也嚇一跳（見本院八十九年十一月十四日、九十年二月七日調查筆錄）云云
        。然查案發當時係凌晨三時許之深夜，縱屬眷村，人、車亦均稀少，且被告
        二人係在閒逛兜風，衡情車速應在五、六十公里以上，被告甲○○所稱車速
        約三、四十公里，顯與常情有違。又車子若以三十公里之速度行進，一分鐘
        即可行駛五百公尺，而一般一個住家或店面的鐵捲門寬約二公尺，以上開速
        度行駛約一秒鐘即可經過四個店面，本案若車子並未停下，被告丁○○仍能
        瞄準目標朝乙○○住處之鐵門射擊，實屬難以想像之事。且被告甲○○上開
        辯解，亦與被告丁○○所述「、、、我就與【小毛】開車前往，確定二處之
        鐵門已拉下，我就打電話給楊世剛說：【鐵門均已拉下了】，楊世剛就叫我
        去那二處開槍，把整個彈匣的子彈打完為止。」（見同前偵查卷第六頁背面
        ）等語，係到被害人住處後，先確定該處鐵門已拉下，經楊世剛指示才開槍
        ，原來應把彈匣內之子彈打完，第一次係因卡彈所以只射擊一槍等情不符。
        況開槍示威係情節重大之犯行，事前通常均需經縝密周詳之策劃，並需做好
        嚴格的保密措施，以防為警查獲，因此通常需找值得信賴之人做為共犯，被
        告若隨意找不具犯意聯絡之人擔任司機，具有相當大之危險性，實與常情不
        合。而被告二人於案發當日凌晨三時三十分許槍擊被害人乙○○住處後，復
        於同日凌晨五時四十分許槍擊被害人丙○○經營之花店，其間尚有兩個多小
        時之間隔，被告甲○○若不願參與犯行，大可報警自首或拒絕前往，何以仍
        去向不知情之友人借機車搭載被告丁○○？被告甲○○前開不具犯意聯絡之
        辯解，亦顯與事理有違。
（十）、綜上所述，被告甲○○所辯顯係事後卸責之詞，不足採信，被告丁○○之自
        白則與事實相符，本件事證明確，被告二人之犯行均堪認定。
二、核被告丁○○、甲○○二人所為，均係犯刑法第三百零五之恐嚇危害安全罪，及
    槍砲彈藥刀械管制條例第七條第四項未經許可持有手槍、同條例第十二條第四項
    之未經許可持有子彈罪。按以自己共同犯罪之意思，事先同謀，而由其中一部份
    人實施犯罪之行為者，均為共同正犯，司法院大法官會議釋字第一○九號解釋可
    資參照，是楊世剛雖未實施犯罪行為，但與被告二人共同謀議，並在大陸以行動
    電話指示被告二人實施犯罪行為，被告二人與楊世剛間，就前開三罪，均有犯意
    聯絡與行為分擔，均應依共同正犯論處。渠等先後恐嚇乙○○、丙○○二人之行
    為，時間緊接、所犯係構成要件相同之罪，顯係基於概括犯意為之，應依連續犯
    之規定論以一罪。又被告二人以一行為同時持有手槍及子彈，為想像競合犯，應
    依刑法第五十五條之規定從一重之未經許可持有手槍罪處斷。被告二人持有手槍
    係為開槍恐嚇被害二人，所犯未經許可持有手槍罪與恐嚇危害安全罪間，具有方
    法、結果之牽連關係，為牽連犯，應依刑法第五十五條後段之規定從較一重之未
    經許可持有手槍罪論處。再被告丁○○犯本罪後，於偵查及審判中自白，並供出
    作案用手槍及子彈之去向，因而查獲如事實欄所載之扣案槍、彈，應依槍砲彈藥
    刀械管制條例第十八條第四項之規定減輕其刑。爰審酌被告二人均係受楊志剛之
    指示犯下此案，共持有制式手槍二枝、子彈二十發，上開槍彈均為制式槍彈，殺
    傷力較一般之改造槍彈為大，及其於深夜間朝被害人之住處及營業處所開槍，該
    二處鐵門雖已拉下，但無法確知是否有人在內，開槍射擊是否會造成人員死傷，
    或因流彈導致路過民眾造成死傷，仍執意朝被害人丙○○經營之花店射擊九槍，
    將彈匣內子彈全數射擊完畢，而至被害人乙○○住處射擊該次，原亦欲將彈匣內
    子彈全數射擊完畢，係因彈匣卡彈無法排出才僅射擊一槍，其嚴重損害被害人及
    該二處附近居民之生活安寧，並使該地區居民對居住安全造成莫大之恐懼，且對
    社會治安之破壞重大深遠，另被告丁○○犯後坦承犯行，態度尚佳，被告甲○○
    則矢口否認事前知悉開槍之事等一切情狀，分別量處主文所示之刑，並就併科罰
    金刑部分諭知易服勞役之折算標準，以資懲戒。再被告丁○○有違反麻醉藥品之
    前科，甫於八十四年七月十日執行完畢，被告全雖無前科，但被告二人所為上開
    犯行，對社會治安實質危害性及潛在危險性均屬重大，為強化協助被告二人之再
    社會化，以改善其潛在之危險性格，期能達成根治犯罪原因、預防犯罪之特定目
    的，斟酌被告二人行為之嚴重性、所表現之危險性，本院認對被告二人宣告強制
    工作三年，其所採措施與所欲達成矯治之目的及所需程度，符合憲法第二十三條
    之比例原則，爰併依槍砲彈藥刀械管制條例第十九條第一項之規定，均諭知於刑
    之執行完畢或赦免後，令入勞動處所，強制工作三年。
三、扣案之美製制式九０手槍（含彈匣三個）二把（槍枝管制編號：0000000
    000號、0000000000號）、制式半自動手槍彈八顆均係違禁物；爰
    依刑法第三十八條第一項第一款之規定，宣告沒收。其餘扣案之制式半自動手槍
    彈十二顆，業經試射而用罄，爰不予沒收。
據上論斷，應依刑事訴訟法第二百九十九條第一項前段，槍砲彈藥刀械管制條例第七
條第四項、第十二條第四項第十八條第四項、第十九條第一項，刑法第十一條前段、
第二十八條、第三百零五條、第五十五條、第四十二條第三項、第三十八條第一項第
一款，罰金罰鍰提高標準條例第二條，判決如主文。
本案經檢察官吳廣莉到庭執行職務。
中        華        民        國      九十    年    五    月   二十二   日
                              臺灣桃園地方法院刑事第四庭
        審判長法    官
                                        法    官
                                        法    官
如不服本判決，應於判決送達後十日內向本院提出上訴狀（應附繕本），上訴於臺灣
高等法院。


司法院資訊處製作；財團法人民間司法改革基金會備份。
